臺灣高等法院民事判決  
107年度重上字第231號
上  訴  人  頂率開發股份有限公司

法定代理人  簡士亮  
訴訟代理人  侯傑中律師
            游文愷律師
            郭瓔滿律師
            陳豪杉律師
被 上訴人   江陳金妙
訴訟代理人  蔡進良律師
上列當事人間請求返還價金等事件，上訴人對於中華民國107年2
月14日臺灣臺北地方法院105年度重訴字第1008號第一審判決提
起上訴，本院於109年5月12日言詞辯論終結，判決如下：
    主      文
上訴駁回。
第二審訴訟費用由上訴人負擔。 
    事實及理由
壹、程序方面：上訴人之法定代理人原為林清棠，嗣於訴訟進行
    中變更為簡士亮，並據其聲明承受訴訟（見本院卷第257頁
    、第261至267頁），核無不合，應予准許。
貳、實體方面： 　　
一、上訴人主張：伊為辦理都市計畫容積移轉，與被上訴人於民
    國101年12月19日簽訂「公共設施保留地（容積移轉）買賣
    契約書」（下稱系爭19日契約），向被上訴人購買其所有坐
    落新北市○○區○○段000地號土地應有部分1/7（下稱系爭土地
    ），並給付全數價金新臺幣（下同）6,251萬9,465元。依系
    爭19日契約第5 條之約定，被上訴人應保證買賣標的符合「
    都市計畫容積移轉實施辦法」暨「新北市都市計畫容積移轉
    許可審查要點」等相關規定，且保證未有協議價購、徵收、
    已收受補償金等情事。詎新北市三重區修德國民小學（下稱
    修德國小）於104年3月25日發函告知伊，系爭土地業經改制
    前台北縣三重鎮公所（改制後為新北市三重區公所）協議價
    購作為修德國小校地使用，非屬公共設施保留地，無從辦理
    容積移轉。被上訴人明知系爭土地業經協議價購，仍保證無
    此情事並出賣予伊，違反系爭19日契約第5條約定，被上訴
    人經伊於104年7月27日、105年4月14日催告其排除瑕疵，履
    行契約義務，未予回應，該契約於催告後7個工作天後逕行
    解約，被上訴人應返還已收之價金及給付同額之懲罰性違約
    金等情，爰依系爭19日契約第5條、第7條約定，求為命被上
    訴人給付1億2,503萬8,930元並加計遲延利息之判決（原審
    為上訴人敗訴之判決，上訴人不服，提起上訴）。並上訴聲
    明：㈠原判決廢棄。㈡被上訴人應給付上訴人1億2,503萬8,93
    0元，及自105年4月25日起至清償日止按年息5％計算之利息
    。㈢願供擔保，請准宣告假執行。
二、被上訴人則以：伊前於101年12月13日透過訴外人楊福豐居
    間仲介與訴外人胡睿鈞簽訂土地買賣契約書（下稱系爭13日
    契約）將系爭土地出售予胡睿鈞。前此伊不認識胡睿鈞，亦
    未授權胡睿鈞與上訴人簽訂系爭19日契約，系爭19日契約未
    經伊用印或簽名，對伊亦不生效力。伊既不知悉上訴人購買
    系爭土地乙事，亦未收受上訴人給付之買賣價金，兩造間並
    無達成買賣系爭土地之合意，不存在買賣契約關係，上訴人
    不得執系爭19日契約，向伊請求返還價金及給付懲罰性違約
    金。又縱認兩造間就系爭土地成立買賣契約，系爭土地於10
    1年間出售時，土地使用分區證明書已載明系爭土地屬公共
    設施保留地。又上訴人未曾以系爭土地向主管機關申請辦理
    容積移轉，自難認其受有損害，另上訴人請求之違約金亦屬
    過高，應酌減至0元等語，資為抗辯。並答辯聲明：㈠上訴駁
    回。㈡如受不利判決，願供擔保，請准宣告免為假執行。
三、上訴人主張系爭19日契約係被上訴人授權胡睿鈞代為簽訂云
    云，並提出系爭19日契約、系爭授權書及被上訴人之印鑑證
    明為據（見原審卷㈠第9至16頁），惟為被上訴人所否認，並
    以前揭詞情置辯。經查：系爭土地原為被上訴人所有，其於
    101 年12月13日與胡睿鈞簽訂買賣契約，以4,346萬2,905元
    之價格將該地出售予胡睿鈞；並於101年12月17日、102年2
    月6日、102年4月8日收受仲介楊福豐轉交之胡睿鈞付款支票
    3紙，金額共計4,346萬2,905元，被上訴人於收到第1期買賣
    價金款後，已給付居間費用等情，為兩造所不爭執，且有系
    爭13日契約、被上訴人存摺明細、胡睿鈞所簽發之支票等件
    在卷可稽（見原審卷㈠第76至77頁、第117至123頁）。參諸
    證人楊福豐證稱：伊因系爭土地買賣事宜，曾帶空白之買賣
    契約書、登記申請書、授權書等文件去被上訴人家，伊拿被
    上訴人之印章蓋用，但買賣契約對象是都更旺建設股份有限
    公司（下稱都更旺公司）之胡睿鈞，伊不認識上訴人，胡睿
    鈞沒有告知要轉售他人，伊沒有告訴被上訴人要將系爭土地
    賣給上訴人，因為當時不知有上訴人之存在，系爭授權書為
    都更旺公司提供之格式，欄位都更旺公司都打好了等語（見
    原審卷㈠第176頁反面至第179 頁反面），證人胡睿鈞亦證稱
    ：伊不認識被上訴人；伊與被上訴人簽訂系爭13日契約時，
    是楊福豐持被上訴人授權書、印鑑證明等文件到場；被上訴
    人並未到場，伊有給付價金與被上訴人，伊買到系爭土地後
    再賣給上訴人等語屬實（見原審卷㈠第170 頁至第171頁反面
    ），核與被上訴人所辯各節相符。則被上訴人辯稱：伊出售
    系爭土地之契約相對人（即買方）為胡睿鈞，非上訴人，兩
    造就系爭土地並無買賣契約關係等語，洵屬可採。至系爭授
    權書授權人欄上「江陳金妙」之印文與被上訴人印鑑證明上
    之印文相符一事，雖為兩造所不爭執。然查，楊福豐攜帶系
    爭土地權狀及被上訴人授權書到場，與胡睿鈞簽訂系爭13日
    契約時，該授權書明載被上訴人授權楊福豐辦理者，僅系爭
    不動產出售及產權移轉予胡睿鈞之事，有系爭13日契約所附
    授權書附卷可稽（見本院卷第251頁），並無授權胡睿鈞出
    售系爭土地之事。又胡睿鈞就系爭授權書來源乙事，陳稱：
    系爭13日契約授權書並未交付伊留存，系爭授權書是事後伊
    向楊福豐表示要轉賣後，楊福豐拿給伊等語（見原審卷㈠第1
    71頁反面），而系爭授權書授權人欄「江陳金妙」簽名筆跡
    ，經送法務部調查局鑑定結果與被上訴人之簽名筆劃特徵並
    不同，應非出於同一人手筆，有法務部調查局問題文書鑑識
    實驗室鑑定書1 份在卷可稽（見原審卷㈡第35至37頁），則
    系爭授權書是否為被上訴人親為，已非無疑。況楊福豐就授
    權書交付及授權辦理事項證稱：系爭授權書的表格是都更旺
    公司的人給的，胡睿鈞並未稱系爭土地要轉售他人，系爭授
    權書係要辦理容積移轉使用等語（見原審卷㈠第179頁），所
    證以該授權書授權胡睿鈞辦理事項，核與胡睿鈞所稱係為轉
    賣系爭土地而交付乙事不符，自難認被上訴人與胡睿鈞曾合
    意授權胡睿鈞代理被上訴人簽訂附擔保條件之買賣契約。則
    上訴人執系爭授權書謂被上訴人授權胡睿鈞簽訂系爭19日契
    約內容所示之契約，尚難遽信為真。此外，上訴人復未提出
    其他證據資料證明兩造間有成立系爭19日契約之合意，則上
    訴人執之主張被上訴人違反系爭19日契約第5條約定之保證
    未經協議價購之瑕疵擔保義務，依約應返還買賣價金與懲罰
    性違約金，要屬無據。
四、綜上所述，上訴人依系爭19日契約第5條、第7條之約定，請
    求被上訴人給付1 億2,503萬8,930元，及自105 年4 月25日
    起至清償日止，按年息5 ％計算之利息，為無理由，不應准
    許。原審所為上訴人敗訴之判決，並無不合。上訴論旨指摘
    原判決不當，求予廢棄改判，為無理由，應駁回其上訴。
五、本件事證已明，兩造其餘攻擊防禦方法或所提出之證據，經
    本院斟酌後，認為均不足以影響本件判決結果，爰不再逐一
    論述，併此敘明。
六、據上論結，本件上訴為無理由，依民事訴訟法第449條第1項
    、第78條，判決如主文。 　　
中　　華　　民　　國　　109 　年　　5 　 月　　26　　日
                  民事第七庭
                      審判長法  官  周玫芳
                            法  官  李昆曄
                            法  官  王育珍  
正本係照原本作成。
如不服本判決，應於收受送達後20日內向本院提出上訴書狀，其
未表明上訴理由者，應於提出上訴後20日內向本院補提理由書狀
（均須按他造當事人之人數附繕本）上訴時應提出委任律師或具
有律師資格之人之委任狀；委任有律師資格者，另應附具律師資
格證書及釋明委任人與受任人有民事訴訟法第466 條之1第1項但
書或第2項（詳附註）所定關係之釋明文書影本。如委任律師提
起上訴者，應一併繳納上訴審裁判費。
中　　華　　民　　國　　109 　年　　5 　　月　　26　　日

  　　　　　　　　　　　　　書記官  簡曉君
  　　　　　　　　　　　　　
附註：
民事訴訟法第466條之1（第1項、第2項）：
對於第二審判決上訴，上訴人應委任律師為訴訟代理人。但上訴
人或其法定代理人具有律師資格者，不在此限。
上訴人之配偶、三親等內之血親、二親等內之姻親，或上訴人為
法人、中央或地方機關時，其所屬專任人員具有律師資格並經法
院認為適當者，亦得為第三審訴訟代理人。